【裁判字號】    92,上易,1290
【裁判日期】    920917
【裁判案由】    竊盜等
【裁判全文】
臺灣高等法院臺中分院刑事判決                  九十二年度上易字第一二九號
    上  訴  人  臺灣臺中地方法院檢察署檢察官
    被      告  乙○○
右上訴人因被告竊盜等案件，不服臺灣臺中地方法院九十二年度易字第一二九○號中
華民國九十二年五月二十八日第一審判決（起訴案號：臺灣臺中地方法院檢察署九十
一年度偵字第一八二四八、二○八八二號、九十二年度偵字第二○四二號）提起上訴
，暨臺灣臺中地方法院檢察署檢察官移
本院判決如左：
    主      文
原判決關於加重竊盜罪部分撤銷。
乙○○共同連續於夜間侵入住宅，攜帶兇器竊盜，處有期徒刑壹年捌月，扣案之Ｌ型
扳手壹支、扳手壹支、活動扳手壹支及一字型螺絲起子壹支均沒收。
其餘上訴駁回。
乙○○前開撤銷改判部分所處有期徒刑壹年捌月，扣案之Ｌ型扳手壹支、扳手壹支、
活動扳手壹支及一字型螺絲起子壹支均沒收，與駁回上訴部分所處有期徒刑肆月，應
執行有期徒刑壹年拾月，扣案之Ｌ型扳手壹支、扳手壹支、活動扳手壹支及一字型螺
絲起子壹支均沒收。
    事      實
一、乙○○意圖為自己不法所有，並基於概括犯意，連續於：(一)民國（下同）九十一
    年九月十五日二十二時許，在台中市○○路與台中港路附近，見車牌號碼五Ｐ－
    五三七七號自用小客車牌停放在該處（該車車身原牌照號碼為：ＰＡ－七○八一
    號，係戊○○所有於九十一年九月十三日下午五時許，停放在台中市○○路與櫻
    城五街交叉口前失竊；車上改懸掛之車牌號碼五Ｐ－五三七七號，原為辛○○所
    有之自用小客車，於九十一年九月十五日夜間，停放在新竹市○○路○○路二三
    二號前失竊之五Ｐ－五三七七號車牌二面），車窗未關，遂持自己所有，客觀上
    足以對人生命、身體產生危害之Ｌ型扳手一支（即九十一年度保字第五一一一號
    所稱之六角扳手），著手竊取該自小客車並得手；(二)九十一年九月十六日九時許
    ，搭乘前揭竊得之懸掛車牌號碼五Ｐ－五三七七號之ＰＡ－七○八一號自小客車
    （由楊聖賢駕駛，另搭載游珮瑜，均另為不起訴處分）行經臺中縣豐原市○○路
    一三四巷旁停車場暫停時，持前揭Ｌ型扳手，破壞張士章所有停放於該處車牌號
    碼：二Ｋ－一○六五號之自小客車車門鎖匙孔（毀損部分未據告訴），先竊取車
    內之現金新台幣（下同）四百一十元、小電扇一臺、兒童安全椅一座，得手後，
    將小電扇及兒童安全座椅置放於前揭其所竊取之自小客車後座車廂，現金四百一
    十元則放入口袋內，再破壞二Ｋ－一○五六號自小客車之電源鎖匙孔（毀損部分
    均未提出告訴），欲竊走該車時為警逮獲，並當場起獲ＰＡ－七○八一號自小客
    車一部、五Ｐ－五三七七號車牌二面、現金四百一十元、小電扇一臺、兒童安全
    座椅一座及乙○○所有並供竊盜所用之Ｌ型扳手一支；(三)九十一年十月一日凌晨
    二時三十分至六時許，在臺中縣太平市○○路旁，持自己所有，客觀上足以對人
    之生命、身體產生危害之扳手一支，破壞楊記盛所有停放於該處車牌號碼Ｈ九－
    二四六五號自小客車之車門鎖、引擎鎖及防盜器電線（毀壞部分未據告訴）後將
    之竊取，得手後供己使用；(四)九十一年十月一日十六時至十七時許，在臺中市○○路旁，持客觀上對人之生命、身體不會發生危害之活動型扳手一支，竊取懸掛
    於丙○○所有停放於該處之自小客車上之ＮＪ－三四六六號車牌二面，並將前揭
    竊得自小客車之Ｈ九－二四六五號車牌卸下棄置於敦化路附近某處，改懸掛甫竊
    得之ＮＪ－三四六六號車牌。嗣於九十一年十月五日凌晨一時許，乙○○駕駛該
    車行經國道一號公路七十一公里楊梅放費站南向附近為警查獲，並當場扣得改懸
    掛ＮＪ－三四六六號車牌之Ｈ九－二四六五號自小客車一部，乙○○所有並供竊
    盜所用扳手一支及活動型扳手一支。(五)乙○○與楊理安（另由台灣台中地方法院
    審理中）基於共同竊盜之犯意聯絡，於九十一年十月十八日三時十五分許之夜間
    ，由乙○○駕駛ＯＱ─二二七九號自小客車搭載楊理安，攜帶客觀上足對人之生
    命、身體、安全構成威脅之一字型螺絲起子一支撬開門鎖，侵入臺中縣大雅鄉○○路三八一號甲○○之住宅內，共同竊取甲○○所有之蘋果牌電腦主機一台、Ｍ
    Ｏ儲存器一台、軟碟機三台、軟體光碟片八片、掃描機一台、閃光燈儲電器一台
    及現鈔新臺幣五千一百元。得手後由乙○○駕車正欲離去之際，遭警盤查，乙○○、楊理安乃加速駕車逃逸，乙○○乘隙棄車自行逃跑，楊理安乃換至駕駛座位
    繼續駕車逃逸，至九十一年十月十八日三時十五分許，始在臺中縣大雅鄉○○○
    路二九二巷口為警拘獲，於車上起獲上開竊得物品並扣得楊理安所有上開供竊盜
    所用之一字型螺絲起子一支。
二、乙○○另於九十一年十月二十二日凌晨三時許，在臺中市○○路建國市場旁，明
    知年藉不詳綽號「阿政」之成年男子所交付之未懸掛車牌自小客車一部（係己○○所有，於九十一年十月二十日八時三十分許，在臺中市○○區○○路三段一九
    六號前，併同牌照號碼ＥＵ–九○八三號車牌二面失竊，以下稱系爭汽車），係
    來路不明之車，竟將系爭汽車及汽車鑰匙一把、汽車遙控器一個予以收受。嗣於
    九十一年十月二十二日二十一許，在臺中市○○區○○里○○○街一一六號七樓
    為警查獲。
三、案經臺中市警察局移請、臺灣桃園地方法院檢察署呈請臺灣高等法院檢察署移轉
    及臺中縣豐原分局報請臺灣臺中地方法院檢察署檢察官偵查起訴，暨臺灣臺中地
    方法院檢察署檢察官移送併案審理。
    理      由
一、訊據上訴人即被告乙○○雖坦承持右揭扳手於如右揭事實欄一、(一)(二)(三)(四)之時地
    竊取財物之犯罪事實，惟矢口否認持扳手有傷害他人之意思云云；另訊據被告矢
    口否認事實欄一、(五)之竊盜犯行及事實欄二、所示之之收受贓物之犯行，並辯稱
    ：(1)事實欄一、(五)所示車輛確實伊在使用，惟案發當天伊至楊理安住處吸毒著後
    ，之後就發現車子不見了；(2)伊不知道上開ＥＵ－九○八三號自小客車係綽號「
    阿政」偷的，因為「阿政」有鑰匙及遙控器云云。惟查：
  (一)右揭事實欄一、(一)(二)(三)(四)之犯罪事實，迭據被告於警訊及偵審中供承不諱，核與
    被害人戊○○、辛○○、丁○○（即張士章之妻）、庚○○（即楊紀盛之妻）之
    指訴情節大致相符，復有車輛竊盜、車牌失竊資料個別查詢報表–查詢認可資料
    三紙、車籍作業系統–查詢認可資料三紙、贓物認可收據一紙、贓物認領保管單
    三紙、車輛失竊證在卷可憑，此外，並有已磨成尖銳型之Ｌ型扳手一支、扳手一
    支、活動型扳手一支扣案可稽，堪信被告此部分關於連續竊盜之自白與事實相符
    ，應堪採信。又被告如事實欄一、(一)(二)(三)用以竊盜之Ｌ型扳手、扳手前端均已磨
    成尖型，業據原審勘驗在卷（見原審卷第二六、二九、三○頁），其在客觀上對
    於人之生命、身體均具有高度之危險性，另被告如事實欄一、(四)所示持之竊盜之
    扳手，兩端並非尖銳，客觀上難認係兇器等情，亦有照片一幀在卷足憑（見偵字
    第一八五三八號卷第十三頁），被告於本院雖辯稱上開持之竊盜之扳手，伊並無
    持之傷害人之意思，惟刑法第三百二十一條第一項第三款所謂兇器，係指客觀上
    足認作為傷人身體之工即該當兇器，並不以行為人有持以傷人之意思為必要，被
    告上開辯詞，不足採信，故事證已臻明確，被告如事實欄一、(一)(二)(三)(四)之犯行，
    應堪認定。
  (二)被告如事實欄一、(五)所示之犯罪事實，業據同案被告楊理安於警訊及偵查中坦承
    不諱，核與被害人甲○○於警調查中指訴之情節相符。又同案被告楊理安於警訊
    之初，僅供稱係與綽號「阿平」男子共同竊盜，為警查獲才先行跳車逃逸等語，
    經警方查出其為警查獲時所駕駛之車輛係被告乙○○之妻陳小玲所有，且證人即
    乙○○之妻陳小玲於警訊時證稱：上開車輛偶而會借給其夫即被告乙○○使用等
    情（見偵二○四八四號影印卷第十七頁），警方復調出被告乙○○之口卡片，交
    由楊理安指認，楊理安始供出綽號「阿平」男子即係被告乙○○，嗣於偵查中亦
    一致指認被告乙○○確實與其共同竊盜，被告乙○○曾在網咖店要其賠償車輛損
    害，並要求其開庭時供稱竊案與他無關等語（見同偵查影卷第四六、九○頁），
    本院審之同案被告楊理安與被告乙○○並無怨隙，且其已坦承參與竊盜，並無推
    諉己身之刑責，亦應無故意攀誣被告乙○○之必要，況被告乙○○於偵查中亦坦
    承上開車輛係由其使用無訛，故被告辯稱上開車輛係其吸毒睡覺期間遭人開出竊
    盜云云，顯不足採信，此外復有贓證物領具保管單、現場照片九幀附卷可稽，被
    告如事實欄一、(五)所示之竊盜犯行應堪認定。
  (三)如事實欄二、所示之未懸掛車牌自用小客車一部，係己○○所有，於九十一年十
    月二十日八時三十分許，在臺中市○○區○○路三段一九六號前，併同牌照號碼
    ＥＵ－九○八三號車牌二面失竊乙節，業據己○○指述在卷，並有贓物認領保單
    一紙、車輛失竊證明單一紙、照片五幀附卷可憑，足徵系爭汽車於被告前揭收受
    之際已呈失竊之狀態，屬贓車無訛，次查就右揭二之犯罪事實，被告初於警訊時
    即供稱：「（問：阿政借你車有何代價？又他借用當時你是否知道該車是贓車？
    ）答：沒有代價。我上車發現音響沒有就知道是贓車」等語，於偵訊時復供稱：
   「我上車時才知道這台車是阿政偷的」等語（以上均參見九十一年偵字第二○八
   八三號偵查卷第六頁、第七頁、第二十八頁），嗣於本院審理時供稱：「（問：
   有無懷疑該車有問題？）答：有，但是我沒有問他。」「沒有看到內部音響，我
   就有懷疑」「（問：既然他本身有車子，為何沒有懷疑車子是贓車？）答：我自
   己沒有交通工具，沒有錢坐車，所以就借來開了。」等語（見刑事卷九十一年五
   月二十一日審判筆錄），足徵被告主觀上早已知悉上開車輛係贓車，僅因欠缺交
   通工具，始收受以做為代步之用，應堪認定。被告所辯，顯係事後避重就輕之詞
   ，不足採信。從而事證明確，被告前揭犯行，亦堪認定。
二、核被告如事實欄一、(一)(二)(三)所為，係犯刑法第二百二十一條第一項第三款之攜帶
    兇器竊盜罪；如事實欄一、(四)所為係犯刑法第三百二十條第一項之普通竊盜罪；
    如事實欄一、(五)所為，係犯刑法第二百二十一條第一項第一款、第三款之於夜間
    侵入住宅、攜帶兇器竊盜罪、如事實欄二所為，係犯刑法第三百四十九條第一項
    之收受贓物罪。被告與同案被告楊理安就如事實欄一、(五)所示犯行間，有犯意聯
    絡及行為分擔，為共同正犯。被告先後五次竊盜犯行，時間緊接，所犯罪名相同
    ，顯係基於概括犯意為之，爰依刑法第五十六條之規定，從較重之刑法第三百二
    十一條第一項第一款、第三款於夜間侵入住宅、攜帶兇器竊盜論，並加重其刑。
    又被告所犯上開加重竊盜罪與收受贓物罪間，犯意各別、罪名有異，應予分別論
    科。檢察官移送併辦如事實欄一、(五)所示之犯罪事實與起訴事實有裁判上一罪之
    關係，本院自得併與審酌。原審判決就被告所犯加重竊盜罪部分固非無見，惟原
    審未及審酌檢察官上開移送併辦之事實，尚有未洽，檢察官據此部分上訴指摘原
    審判決不當，為有理由，自應由本院撤銷改判。爰審酌被告恣意竊取他之物，對
    社會治案影響甚鉅，其犯後尚能坦承部分犯行，態度尚稱良好等一切情狀，量處
    如主文第二項所示之刑，並定其應執行之刑。扣案之Ｌ型扳手一支（即在九十一
    年度保字第五一一一號內所稱之六角扳手）、扳手一支、活動扳手一支（如九十
    一年度偵字第一八五三八號第十三頁所示），均為被告所有，另扣案之一字型螺
    絲起子一支，係同案被告楊理安所有，且係供犯竊盜罪所用之物，業據被告及同
    案被告楊理安供承在卷，爰依刑法第三十八條第一項第二款規定，宣告沒收；並
    就被告撤銷改判部分與駁回上訴部分，定其應執行刑。至於其他扣案之物，並無
    證據足資認定係供本件犯行所用之物，爰不為沒收之諭知，附此敘明。另原審就
    被告所犯收受贓物部分，依刑法第三百四十九條、罰金罰鍰提高標準條例第一條
    前段，並審酌被告於無交通工具即收受贓物，犯罪態度等一切情狀，量處被告有
    期徒刑四月，核其認事用法並無不當，檢察官就此部分上訴，未具理由，應予駁
    回。
三、移送併辦意旨另以：被告乙○○攜帶槍枝改造手槍一枝、彈匣三個及子彈十三發
    ，於事實欄一、(五)所示時地竊盜，因認被告另涉有持有槍枝、子彈罪嫌云云。惟
    查：同案被告楊理安為警查獲時，警方雖於其所駕駛被告乙○○之妻陳小玲所有
    車號ＯＱ─二二七九號自小客車上扣得上開槍彈，然上開槍彈係藏放於駕駛座後
    方腳踏墊上，再審之被告與同案被告楊理安雖駕駛藏放上開槍彈之車輛前往行竊
    ，然其竊盜方式係以一字型螺絲起子撬開門鎖，潛入被害人甲○○住宅行竊上開
    財物，並未攜帶上開槍彈，且客觀上被告行竊尚無需使用上開槍彈，故縱使上開
    槍彈係被告所有持有，客觀上亦難認與被告所犯前開加重竊盜罪間有何裁判上一
    罪之關係，本院自無法併予審酌，此部份應退回另由檢察官偵辦，併此敘明。
四、據上論斷，應依刑事訴訟法第三百六十八條、第三百六十九條第一項前段、第三
    百六十四條、第二百九十九條第一項前段、刑法第二十八條、第五十六條、第三
    百二十一條第一項第一款、第三款、第五十一條第五款、第三十八條第一項第二
    款，判決如主文。
本案經檢察官壬○○到庭執行職務。
中      華      民      國      九十二     年     九      月    十七    日
                                臺灣高等法院臺中分院刑事第八庭
                                      審判長法  官  羅  得  村
                                            法  官  黃  文  進
                                            法  官  陳  毓  秀
右正本證明與原本無異。
不得上訴。
                                            書記官  吳  宗  玲
中      華      民      國      九十二     年     九      月    十七    日
附錄本案論罪科刑主要法條：
刑法第三百二十一條第一項：
犯竊盜罪而有左列情形之一者，處六月以上、五年以下有期徒刑：
一  於夜間侵入住宅或有人居住之建築物、船艦或隱匿其內而犯之者。
二  毀越門扇、牆垣或其他安全設備而犯之者。
三  攜帶兇器而犯之者。
四  結夥三人以上而犯之者。
五  乘火災、水災或其他災害之際而犯之者。
六  在車站或埠頭而犯之者。
刑法第三百四十九條第一項：
收受贓物者，處三年以下有期徒刑、拘役或五百元以下罰金。
                    Ｒ


司法院資訊處製作；財團法人民間司法改革基金會備份。
